【裁判字號】    95,上易,352
【裁判日期】    950803
【裁判案由】    恐嚇取財等
【裁判全文】
臺灣高等法院臺南分院刑事判決         95年度上易字第352號
上  訴  人  臺灣嘉義地方法院檢察署檢察官
被      告  張朝獎
選任辯護人  乙○○  律師
上列上訴人因被告恐嚇取財等案件，不服臺灣嘉義地方法院95年
度易字第207號中華民國95年5月30日第一審判決（起訴案號：臺
灣嘉義地方法院檢察署95年度偵字第2549號），提起上訴，本院
判決如下：
    主  文
原判決關於毀損及定執行刑部分均撤銷。
張朝獎共同損壞他人之電子遊戲機，足以生損害於他人，處有期
徒刑參月，如易科罰金 ，以參佰元折算壹日。
其他上訴駁回。
駁回部分所處有期徒刑肆月，如易科罰金，以參佰元折算壹日，
與撤銷部分所處有期徒刑參月，如易科罰金，以參佰元折算壹日
，應執行有期徒刑陸月，如易科罰金，以參佰元折算壹日。
    事  實
一、張朝獎於民國（下同）95年3月20日凌晨1時15分許，在嘉義
    市○區○○街179號1樓甲○○所經營之「亞虎電子遊戲場」
    內，因不滿兌換代幣之數量不足及拒將其兌換之代幣之現金
    返還，竟基於意圖不法所有之犯意，對該遊戲場之員工黃慶
    岳恐嚇稱：「要將其已玩過之代幣所兌換之現金返還，否則
    要砸店」等語，使黃慶岳心生畏懼。嗣又另行起意，基於共
    同毀損之犯意，於當晚即夥同不詳姓名之成年男子6人，分
    持自備之棍棒及利用店內之椅子，共同毀甲○○所有該店內
    之電子遊戲機「拉霸機台」10台、「麻將機台」2台、「益
    智機台」1台，桌子、椅子數張，致不堪使用，足以生損害
    於甲○○，經報警前往處理，張朝獎始恐嚇取財未得逞。
二、案經甲○○訴由嘉義市警察局第二分局報請臺灣嘉義地方法
    院檢察署檢察官偵查起訴。
    理  由
一、訊據被告張朝獎對上開事實，業據在原審及本院審理時，坦
    白承認（詳原審卷第21頁、第26頁至第28頁、本院95年7月
    27日筆錄)，核與告訴人甲○○之指訴及在場證人黃慶岳、
    蔡嘉紋證述情節相符（詳警卷第7頁、第10頁、偵查卷第10
    頁至第12頁)，並有指認犯罪嫌疑人紀錄表及被害報告單各1
    份、現場照片12禎、光碟錄影照片34張附卷可按，被告之自
    白，核與事實相符，犯行應可認定。
二、按行為後法律有變更者，適用行為時之法律。但行為後之法
    律有利於行為人者，適用最有利於行為人之法律，刑法第2
    條第1項定有明文。本件被告於犯罪時之刑法第41條第1項前
    段規定：「犯最重本刑為5年以下有期徒刑以下之刑之罪，
    而受6個月以下有期徒刑或拘役之宣告，因身體、教育、職
    業、家庭之關係或其他正當事由，執行顯有困難者，得以1
    元以上3元以下折算一日，易科罰金」又受刑人行為時之易
    科罰金折算標準，修正前罰金罰鍰提高標準條例第2條前段
    （現已刪除）規定，就其原定數額提高為100倍折算1日，則
    本件受刑人行為時之易科罰金折算標準，應以銀元300元折
    算1日，經折算為新臺幣後，應以新臺幣900元折算為1日。
    惟95年7月1日修正公布施行之刑法第41條第1項前段則規定
    ：「犯最重本刑為五年以下有期徒刑以下之刑之罪，而受六
    個月以下有期徒刑或拘役之宣告者，得以新臺幣一千元、二
    千元或三千元折算一日，易科罰金」比較修正前後之易科罰
    金折算標準，以95年7月1日修正公布施行前之規定，較有利
    於受刑人，則應依刑法第2條第1項前段，適用修正前刑法第
    41條第1項前段規定，定其折算標準。又行為後法律有變更
    者，依修正前刑法第2條第1項之規定，以適用裁判時法為原
    則，如行為時法有利於行為人，則例外適用行為時法；依修
    正後刑法第2條第1項規定，以適用行為時法為原則，惟如裁
    判時法有利於行為人，則例外的適用裁判時法。以往實務見
    解，認原判決未及比較適用新舊法時，上訴後，雖比較結果
    以舊法有利於行為人，而原判決別無其他撤銷事由，仍應由
    本院以此為由撤銷改判。惟修正後之規定係以適用行為時法
    為原則，因此原判決雖未及比較適用，然上訴本院後，經比
    較新舊法，行為後之法律並非較有利於行為人，仍應適用行
    為時法，則原判決適用行為時法即無不當，自不構成撤銷之
    事由。
三、查被告意圖為自己不法之所有，以恐嚇使人將本人之物交付
    ，未遂，核其所為係犯刑法第346條第1項、第3項之罪。又
    毀壞他人之電子遊戲機，致不堪使用，足以生損害於甲○○
    ，係犯同法第354條之罪，毀損部分被告與不詳姓名之成年
    男子6人間，有犯意之聯絡，行為之分擔，均為共同正犯。
    公訴意旨雖認被告就恐嚇取財與毀損行為間有方法結果之牽
    連關係，惟恐嚇取財並非毀損之方法，毀損亦非恐嚇取財之
    結果，兩者應無方法結果之牽連關係，應予分論併罰。
四、原審對恐嚇取財未遂部分，適用刑法第346條第1項、第3項
    、第26條前段、修正前刑法第41條第1項前段、修正前罰金
    罰鍰提高標準條例第1條前段、第2條，並審酌被告之犯罪動
    機、目的、手段、智識程度、品行及被害人之損害等一切情
    狀，量處有期徒刑肆月，如易科罰金，以參佰元折算壹日，
    認事用法俱無不合，量刑亦稱妥適（因修正後之規定係以適
    用行為時法為原則，因此原判決雖對刑法第41條部分未及比
    較適用，然上訴本院後，經比較新舊法，行為後之法律並非
    較有利於行為人，仍應適用行為時法，則原判決適用行為時
    法即無不當，自不構成撤銷之事由），檢察官上訴意旨，認
    原審此部分量刑太輕，指摘原判決此部分不當，並無可取，
    為無理由，應予駁回。至毀損部分，原審予以論罪科刑，固
    非無見，惟查毀損罪，除損壞他人之電子遊戲機外，並須足
    以生損害於他人為要件，原審主文、事實及理由對是否須足
    以生損害於他人均未敘明，自有未合，檢察官上訴意旨，雖
    未指摘及此，惟原判決此部分既有可議之處，此部分即屬無
    可維持，應由本院撤銷改判，被告犯數罪，已定應執行之刑
    ，此部分既經上訴而撤銷，原定之執行刑亦失所附麗，應並
    予撤銷，爰審酌被告之犯罪動機、目的、手段、智識程度、
    品行及動則以暴力破壞他人之物，妨害他人安寧既被害人之
    損害等一切情狀，量處有期徒刑參月，如易科罰金，以參佰
    元折算壹日。
五、被告所犯上開二罪，駁回部分（恐嚇取財未遂）所處有期徒
    刑肆月，如易科罰金，以參佰元折算壹日，與撤銷部分（毀
    損）所處有期徒刑參月，如易科罰金，以參佰元折算壹日，
    應執行有期徒刑陸月，如易科罰金，以參佰元折算壹日。
六、據上論斷，應依刑事訴訟法第368條、第369條第1項前段、
    第364條、第299條第1項前段、刑法第第354條、第28條、修
    正前第41條第1項前段、刑法第2條第1項、第51條第5款、修
    正前罰金罰鍰提高標準條例第1條前段、第2條，判決如主文
    。
本案經檢察官林炎昇到庭執行職務。
中    華    民    國    95    年    8     月    3     日
                  刑事第五庭    審判長法  官  楊明章
                                      法  官  楊子莊
                                      法  官  戴勝利
以上正本證明與原本無異。
不得上訴。
                                      書記官  陳淑貞
中    華    民    國    95    年    8     月    4     日
附錄：本判決論罪科刑法條：
刑法第346條：意圖為自己或第三人不法之所有，以恐嚇使
                  人將本人或第三人之物交付者，處6月以上5
                  年以下有期徒刑，得併科1千元以下罰金。
                  以前項方法得財產上不法之利益，或使第三
                  人得之者，亦同。
                  前二項之未遂犯罰之。
刑法第354條：毀棄、損壞前2條以外之他人之物或致令不堪用，
             足以生損害於公眾或他人者，處2年以下有期徒刑
             、拘役或5百元以下罰金。


司法院資訊處製作；財團法人民間司法改革基金會備份。
